【裁判字號】    89,訴,75
【裁判日期】    890704
【裁判案由】    遷讓房屋
【裁判全文】
臺灣宜蘭地方法院民事判決  八十九年度訴字第七五號
    原      告  乙○○
    訴訟代理人  李秋銘律師
    複  代理人  林健智律師
    被      告  甲○○      住.
    訴訟代理人  林瑞彬律師
右當事人間請求遷讓房屋事件，本院判決如左：
    主    文
被告應自門牌號碼宜蘭縣蘇澳鎮○○路三○六號，建號二六二號，地面層五二‧六八平方公
尺、二層六九‧四九平方公尺、騎樓地平面一六‧八一平方公尺，暨同址增建部分，即暫編
建號九四二，三層六四‧一三平方公尺處遷出，將房屋返還原告。
前項返還房屋之履行期間為參個月。
訴訟費用由被告負擔。
本判決第一項於原告以新台幣貳拾玖萬元供擔保後，得假執行。但被告如於假執行程序實施
前，以新台幣捌拾伍萬元為原告預供擔保後，得免假執行。
    事    實
甲、原告方面：
一、聲明：除返還房屋之履行期間及假執行供擔保金額外，如主文所示。
二、陳述：
 （一）門牌號碼宜蘭縣蘇澳鎮○○路三○六號，建號二六二號，地面層五二‧六八平方公
      尺、二層六九‧四九平方公尺、騎樓地平面一六‧八一平方公尺，暨同址增建部分，
      即暫編建號九四二，三層六四‧一三平方公尺（下稱系爭建物），原係訴外人張木水
      所有，張木水因積欠訴外人康保正債務，致上開房屋為康保正聲請鈞院拍賣，經鈞院
      以八十七年度執字第一六七六號強制執行。嗣原告於強制執行程序中拍得系爭建物，
      並辦畢所有權移轉登記。
 （二）被告並無占用系爭建物之權源，乃竟占用上開房屋，原告於取得房屋所有權後，曾
      請求被告搬遷，惟被告竟置之不理，原告不得已乃依民法第七百六十七條規定，請求
      被告自系爭建物遷出，將房屋返還原告。
 （三）被告雖抗辯系爭建物係遭盜賣，應無善意取得之情形云云。惟按土地法第四十三條
      規定，依本法所為之登記，有絕對效力，此一規定係為保護善意第三人而設，因之將
      登記事項賦予絕對真實之公信力，故第三人信賴登記而取得土地權利時，真正權利人
      ，自不得對之主張其權利。被告抗辯系爭建物係遭盜賣乙節縱屬實在，惟原告係自法
      院拍賣取得系爭建物，為善意第三人，依上開說明，被告自不得對原告主張任何權利
      。
 （四）被告復未能提出證據證明就系爭不動產有何使用之權源，則被告拒絕自系爭不動產
      遷出，即無理由。
三、證據：提出不動產權利移轉證書、建物登記謄本各一件。
乙、被告方面：
一、聲明：
 （一）原告之訴及假執行之聲請均駁回。
 （二）如受不利判決，願供擔保，請准免為假執行。
二、陳述：
 （一）原告請求之系爭建物係遭盜賣，且應無善意取得之情形：被告本為系爭建物之所有
      權人，其後因遭盜賣為蘇運增取得，再被移轉為陳德順所有，後再移轉為張木水，始
      為原告拍賣取得，而以上過程均詳載於土地暨建物登記簿謄本上，而其可疑之處乃自
      民國八十六年二、三月間由蘇運增取得後，竟在短短四個月內，辦理過戶三次，系爭
      建物如非遭盜賣，應不可能如此搶手，且被告自始居住於其內，房屋數度易手，竟不
      見有任何人來看房屋，或要被告搬遷，其應為詐騙集團為阻斷追查線索，及刻意製造
      善意取得之假象，而施之手法。
 （二）被告遭詐騙集團騙取財產之經過：訴外人戴朝旺與林李素月基於概括之共同犯意聯
      絡，於八十四年間由林李素月取出被告甲○○所有之宜蘭縣五結鄉○○○○段一八八
      地號土地之所有權狀及印鑑章，並由林李素月以代領為名，分別於八十四年九月十三
      日、八十五年三月十一日、八十五年四月一日、八十五年八月廿二日，在宜蘭縣蘇澳
      鎮戶政事務所偽造甲○○署押，並盜蓋其印章，偽造甲○○委託代領印鑑證明之申請
      書及委託書各四紙，足以生損害於甲○○及戶政機關對印鑑證明的核發之正確性，旋
      向宜蘭縣蘇澳鎮戶政事務所申請核發甲○○之印鑑證明書四紙，嗣二人利用前揭甲○
      ○所有不動產所有權狀、印鑑章及所領得之印鑑證明書，另尋一與之有犯意聯絡之不
      詳姓名成年男子冒充被告甲○○，在土地登記申請書及抵押權設定契約書上盜蓋被告
      甲○○印章，偽造土地登記申請書及抵押權設定契約書，而以被告甲○○之名義與池
      林阿嬌、林鳳嬌、蕭秀慧等人訂立抵押權設定契約後，分別委託代書向宜蘭縣羅東鎮
      地政事務，所偽以甲○○為債務人，辦理不動產抵押權設定登記，並將該明知為不實
      之事項使地政機關之公務員登載於其所掌之登記簿上，而足生損害於甲○○及地政機
      關土地登記之正確性，案經被告甲○○提起自訴，經台灣宜蘭地方法院以八十六年自
      字第十八號判決訴外人戴朝旺犯有前開罪責，遞延上訴經台灣高等法院以八十六年上
      訴字第六四０七號判決、最高法院以八十七年台上字第二八七五號判決確定在案，訴
      外人林李素月亦由檢察署偵辦中，故依前開刑事判決所確定之事實，被告確係遭他人
      冒充在系爭抵押權登記所需之文件上簽名蓋章，被告自無由負擔任何債務或授權人之
      責任，另被告因遭人冒名以同樣技倆將本人所有土地詐騙一案，包括宜蘭縣蘇澳鎮○
      ○段猴猴小段一四八之二六地號、第一四八之九五地號土地遭盜賣，故蘇運增等人取
      得土地、房屋自始即為非法取得之贓物，不應享有其所有權。
 （三）被告因系爭建物（連土地）遭盜賣及五結鄉○○○○段第一八九地號遭拍賣，目前
      已一貧如洗；又本件原告從未以任何方式請求被告搬遷即逕行起訴，而系爭建物為被
      告惟一僅餘之安身之所，其餘均遭詐騙集團盜賣殆盡，如鈞院判令被告立即搬離，被
      告一家勢將流離失所，謹請鈞院酌定六月以上之履行期，使被告一家能有尋找安身之
      處之機會。
三、證據：提出土地登記簿謄本及建物謄本、臺灣高等法院八十六年度上訴字第六四０七刑
    事判決（均影本）各一件。
丙、本院依職權調閱八十七年度執字第一六七六號民事執行卷宗。
    理    由
一、原告起訴主張：系爭建物原係訴外人張木水所有，張木水因積欠訴外人康保正債務，致
    上開建物為康保正聲請鈞院拍賣，經鈞院以八十七年度執字第一六七六號強制執行；嗣
    原告於強制執行程序中拍得系爭建物，並辦畢所有權移轉登記；被告並無占用系爭建物
    之權源，乃竟占用上開建物，原告於取得房屋所有權後，曾請求被告搬遷，惟被告竟置
    之不理，原告不得已乃依民法第七百六十七條規定，請求被告自系爭建物遷出，將房屋
    返還原告等語。被告則以：被告本為系爭建物之所有權人，其後因遭盜賣為蘇運增取得
    ，再被移轉為陳德順所有，後再移轉為張木水，始為原告拍賣取得；系爭建物自八十六
    年二、三月間由蘇運增取得後，竟在短短四個月內，辦理過戶三次，系爭建物如非遭盜
    賣，應不可能如此搶手，且被告自始居住於其內，房屋數度易手，竟不見有任何人來看
    房屋，或要被告搬遷，其應為詐騙集團為阻斷追查線索，及刻意製造善意取得之假象所
    施用之手法；是系爭建物係遭盜賣，原告應無善意取得之適用等語，資為抗辯。
二、按依本法所為之登記，有絕對之效力，土地法第四十三條定有明文。又強制執行係指執
    行法院於債務人不履行一定義務時，基於債權人之請求，使用國家公權力，依執行名義
    內容，強制實現債權人私法上請求權之行為；就「使用國家公權力」而言，強制執行法
    上之拍賣，與一般買賣迥不相同，合先敘明。
三、本件原告主張系爭建物係其由強制執行程序中拍定取得，並辦畢所有權移轉登記等情，
    業據其提出不動產權利移轉證書、建物登記謄本各一件為證，並經本院依職權調閱八十
    七年度執字第一六七六號民事執行卷宗查核無訛，應堪信為真實。
    而被告目前仍在系爭建物中使用居住，復為兩造所不爭執，則原告依民法第七百六十七
    條規定，請求被告自系爭建物遷出，揆諸上開說明，即有理由。至被告抗辯：被告本為
    系爭建物之所有權人，其後因遭盜賣為蘇運增取得，再被移轉為陳德順所有，後再移轉
    為張木水，始為原告拍賣取得；系爭建物自八十六年二、三間由蘇運增取得後，竟在短
    短四個月內，辦理過戶三次等情，雖據其提出土地登記簿謄本及建物謄本、臺灣高等法
    院八十六年度上訴字第六四０七號刑事判決（均影本）各一件為證。經查：前揭臺灣高
    等法院刑事判決，除就訴外人戴朝旺諭知罪刑，並敘明訴外人林李素月（即本件被告之
    妻）應由檢察官另行依法處理外，並未就系爭建物之前手蘇運增、陳德順、張木水等人
    論罪科刑或審理，則渠等果為詐騙集團，而共同詐取被告所有之系爭建物，已非無疑。
    次查：縱令前手蘇運增、陳德順、張木水等人係惡意取得系爭建物，亦與本件原告無涉
    ，蓋原告係以新臺幣二百零一萬元在本院執行處拍得系爭建物及坐落之土地，其乃信賴
    建物登記謄本及本院執行處公告之記載，付出對價始取得系爭建物之所有權，並無任何
    惡意之可言，被告空言系爭建物係遭盜賣，原告並無善意取得之適用，即屬無據。此外
    ，被告復抗辯原告係因通謀虛偽意思表示而取得系爭建物，惟此為原告所否認，且被告
    對此等「權利障礙事實」亦不能舉證以實其說，其抗辯顯無足採。
四、綜上所述，原告本於所有權，依民法第七百六十七條規定，請求被告遷讓房屋，為有理
    由，應予准許。
五、本件被告居住使用系爭建物多年，搬遷不易，核其性質非長時間不能履行，爰酌定履行
    期間為三個月，以資兼顧。
六、兩造陳明願供擔保，聲請宣告假執行或免為假執行，均核無不合，爰各酌定相當擔保金
    額，併准許之。
據上論結，本件原告之訴為有理由，依民事訴訟法第七十八條、第三百九十條第二項、第三
百九十二條、第三百九十六條第一項，判決如主文。
中        華        民        國   八十九   年      七       月      四       日
                                    臺灣宜蘭地方院法院民事庭~B審判長法官  周煙平
~B法      官  邱景芬
~B法      官  周健忠
右正本證明與原本無異。
如對本判決上訴須於收受送達後廿日內向本院提出上訴狀。（應附繕本）
中        華        民        國   八十九   年      七       月      四       日
~B法院書記官  王素連


司法院資訊處製作；財團法人民間司法改革基金會備份。
